【裁判字號】    89,上易,695
【裁判日期】    890331
【裁判案由】    傷害等
【裁判全文】
臺灣高等法院刑事判決                            八十九年度上易字第六九五號
    上  訴  人  臺灣士林地方法院檢察署檢察官
    被      告  乙○○
右上訴人因被告傷害等案件，不服臺灣士林地方法院八十八年度易字第一四六一號，
中華民國八十八年十二月二十八日第一審判決（起訴案號：臺灣士林地方法院檢察署
八十八年度偵字第一０三一六號）提起上訴，本院判決如左：
    主  文
原判決撤銷。
乙○○傷害人之身體，累犯，處有期徒刑月，如易科罰金以參佰元折算壹日。
    事  實
一、乙○○前於八十七年間因傷害案件，經臺灣高等法院判處有期徒刑六月，於八十
    八年四月十六日執行完畢，詎乙○○於八十八年九月十八日晚十一時三十分許，
    見甲○○在台北縣石門鄉十八王公廟前擺設算命攤位生意興隆，在該地點要求甲
    ○○出錢請客，甲○○不予理會，藉口上廁所，乙○○心生不滿，即基於傷害之
    犯意，出手毆打致甲○○受右頰瘀血及挫傷、上嘴唇內裂傷及下唇瘀血之傷害。
二、案經甲○○訴由臺北縣警察局金山分局移送臺灣士林地方法院檢察署檢察官偵查
    起訴。
    理  由
一、訊據被告乙○○否認上述犯行，並辯稱：被害人甲○○於右揭時地與香客發生爭
    執，伊僅是過去把他們勸架拉開云云。惟查：右揭事實已據告訴人甲○○於警訊
    及偵查中指訴歷歷，復有診斷書乙紙可參，證人練文機於警訊中亦證稱當時乙○
    ○與甲○○在拉扯，故其馬上將乙○○拉開，一同離去等語（偵卷第十三頁反面
    ），準此，被告如僅係勸架拉開，被害人感激之餘，又何以誣指？證人練文機嗣
    後於偵審中證稱其當場有聽聞告訴人被香客毆打云云，無非係迴護被告之說詞，
    不足採信，綜上所述，顯認被告上開辯詞，係屬卸責之詞，委無可採，被告事證
    明確，犯行可認定。
二、核被告所為係犯刑法第二百七十七條第一項之傷害罪。又被告乙○○前於八十七
    年間因傷害案件，經臺灣高等法院判處有期徒刑六月，於八十八年四月十六日執
    行完畢，此為被告所供承，復有臺灣高等法院刑案記錄簡覆表一份附卷可稽，其
    受有期徒刑執行完畢，五年內再犯本件有期徒刑以上之罪，為累犯，依刑法第四
    十七條規定加重其刑。
三、另公訴意旨以被告乙○○於八十八年九月十八日晚十一時三十分許，見甲○○在
    台北縣石門鄉十八王公廟前擺設算命攤位生意興隆，在該地點要求甲○○出錢請
    客，遭拒後即揚言：「不請客即打你，這是誰的地盤，你不知道嗎？」，認被告
    乙○○並犯刑法第三百零五條之恐嚇罪。惟查：
  (一)按犯罪事實應依證據認定之，無
    證據不得推定其犯罪事實。又不能證明被告犯罪者，應諭知無罪之判決，刑事訴
    訟法第一百五十四條、第三百零一條第一項分別定有明文。次按告訴人之告訴，
    係以使被告受刑事訴追為目的，是其陳述是否與事實相符，仍應調查其他證據以
    資審認。以被害人之陳述為認定犯罪之依據時，必其陳述並無瑕疵，且就其他方
    面調查，又與事實相符，始能認有證據能力。所謂無瑕疵，係指被害人所為不利
    被告之陳述，與社會上一般生活經驗或卷存其他客觀事實並無矛盾而言。至所謂
    就其他方面調查認與事實相符，非僅以所援用之旁證足以證明被害結果為已足，
    尤須綜合一切積極佐證，除認定被告確為加害人之可能外，在推理上無從另為其
    他合理原因之假設。有一不合於此，即不能以被害人之陳述做為論斷之證據。另
    按事實之認定，應憑證據，如未能發現相當證據，或證據不足以證明，自不能以
    推測或擬制之方法，為裁判基礎；且被告否認犯罪事實所持之辯解，縱屬不能成
    立，仍非有積極證據足以證明其犯罪行為，不能遽為有罪之證明，最高法院分別
    著有六十一年度臺上字第三０九九號、五十二年臺上字第一三００號、四十年臺
    上字第八六號判例、三十年度上字第一八三一號判例可資參照。
  (二)訊據被告乙○○堅決否認有恐嚇犯行，辯稱伊並未恐嚇甲○○揚言：「不請客即
    打你，這是誰的地盤，你不知道嗎？」等語，公訴意旨認被告涉有該犯行，無非
    係以告訴人甲○○之指訴為其論據，然查：證人練文機於警訊及偵審中均證稱未
    聽聞被告乙○○有出言恐嚇甲○○揚言：「不請客即打你，這是誰的地盤，你不
    知道嗎？」等語，自不能徒憑告訴人之指訴，即以該恐嚇罪相繩，此外復查無其
    他積極證據足資認定被告涉有上開恐嚇犯行，惟公訴人認為此部分與被告被訴有
    罪部分有牽連關係，爰不另為無罪之諭知。
四、原審就被告犯傷害罪部分予以論罪科刑，並就公訴人起訴被告恐嚇部分不另為無
    罪之諭知，雖非無見，惟查，被告曾先後於六十九年間、七十七年間、八十八年
    間有傷害及妨害公務之前科，暴力傾向甚明，參以被害人所受之傷勢亦非輕微，
    原審僅量處被告拘役五十九日，實屬過輕，公訴人就此部分上訴認原判決量刑過
    輕為有理由，應由本院撤銷原判決予以改，爰審酌被告之品行、無端要被害人請
    客，有不如意即以暴力相向、及其犯罪所用手段、犯罪時所受之刺激、被害人所
    受傷害程度及被告犯罪後否認犯罪之一切情狀，量處有期徒刑三月，並諭知易科
    罰金之折算標準。
據上論斷，應依刑事訴訟法第三百六十九條第一項前段、第三百六十四條、第二百九
十九條第一項前段，刑法第二百七十七條第一項、第四十一條、第四十七條，罰金罰
鍰提高標準條例第一條前段、第二條，判決如主文。
本案經檢察官郭弘佑到庭執行職務。
中      華      民      國    八十九    年      三      月    三十一    日
                              臺灣高等法院刑事第十三庭
                                  審判長法  官
                                        法  官
                            法  官
不得上訴
附錄：本判決論罪科刑法條全文


司法院資訊處製作；財團法人民間司法改革基金會備份。
